臺灣桃園地方法院民事判決　　　　　　 99年度勞訴字第102號
原　　　告　黎氏后
　　　　　　阮映月
　　　　　　阮氏六
共　　　同
訴訟代理人　宋嬅玲律師
複　代理人　田靜怡
被　　　告　李素琦即仁義護理之家
訴訟代理人　王文珠
上當事人間請求給付加班費事件，本院於民國100 年5 月19日言
詞辯論終結，判決如下：
    主  文
被告應給付原告黎氏后新臺幣壹拾陸萬捌仟肆佰捌拾元、原告阮
映月新臺幣貳拾貳萬陸仟零捌元、原告阮氏六新臺幣壹拾陸萬伍
仟玖佰壹拾貳元，及均自民國九十九年十月二十七日起至清償日
止，按週年利率百分之五計算之利息。
原告其餘之訴駁回。
訴訟費用由原告黎氏后負擔百分之五、原告阮映月負擔百分之八
、原告阮氏六負擔百分之五，餘由被告負擔。
本判決第一項均得假執行。
    事  實  及  理  由
一、原告主張：原告黎氏后、阮映月、阮氏六均為越南籍人士，
    來臺後分別自民國97年10月3 日、96年10月7 日及97年9 月
    22日受僱於被告，擔任看護工，並至少工作至99年5 月底止
    。原告等人受僱於被告後，每日均按其所提出之「白班照服
    員工作職責表」、「夜班照服員工作職責表」提供勞務，日
    班之工作時間係自每日上午7 時50分起至晚上8 時10分止，
    夜班間自每日晚上7 時50分起至翌日上午8 時10分止，每一
    班別之工作時間逾12小時，且工作期間並無任何用餐、休息
    時間，且於每月得排休4 日之日數亦未正常給予全部休假，
    大部分天數仍排訂班表，須為上班。原告工作時間已逾兩造
    所簽訂勞動契約約定每日工時8 小時，每日加班時數至少為
    4 小時，另原告等人於休假日及其他應放假日、特別休假日
    亦均排定於輪值表中，與平時亦無二異，則依勞動基準法之
    規定，正常上班日延長工時，2 小時以內應按每小時工資加
    給1/3 ，逾2 小時者，按每小時工資加給2/3 ，及休假日工
    作，工資應加倍發給，是原告各得請求被告差欠給付如附表
    所示之延長工時及假日工時工資（已扣除被告已給付之加班
    費部分），爰依勞動契約之法律關係，提起本訴，請求判命
    被告應給付原告黎氏后新臺幣（下同）203,040 元、原告阮
    映月281,016 元及原告阮氏六203,064 元，及各自起訴狀繕
    本送達翌日起算之法定遲延利息，並願供擔保准為假執行之
    宣告。
二、被告則以：原告所提出之白班、夜班照服員工作職責表，並
    非真正，與伊實際公告或歷次修正之真正職責表並不相同，
    伊均有排定休息、用餐時間，白天班與夜班均各有2.5 個小
    時之休息時間，原告所稱工作12小時，自應扣除休息時間2.
    5 個小時，而加班1.5 小時部分，均已如數給付加班費，而
    假日休假，因原告想要多賺錢，因而要求不要排休，其薪資
    並依照原告同意之金額每日576 元給付完畢，應已無差額應
    付給原告等語，聲明求為駁回原告之訴。
三、兩造不爭執事項：
(一)、原告黎氏后、阮映月、阮氏六均為越南籍人士，來臺後分別
    自97年10月3 日、96年10月7 日及97年9 月22日受僱於被告
    ，擔任看護工，並至少工作至99年5月底止。
(二)、原告等人受僱被告期間，其所擔任看護工之工作分為日、夜
    二班，其起迄期間各班為12小時，而原告於假日仍提供勞務
    ，其日數如附表所載。
四、爭執事項：
(一)、原告等人是否得請求平日加班之工資？
(二)、原告等人是否得請求假日加班之工資？
五、平日加班之工資部分：
(一)、按勞動基準法第84條之1 規定：「經中央主管機關核定公告
    之下列工作者，得由勞雇雙方另行約定，工作時間、例假、
    休假、女性夜間工作，並報請當地主管機關核備，不受第30
    條、第32條、第36條、第37條、第49條規定之限制：一、監
    督、管理人員或責任制專業人員。二、監視性或間歇性之工
    作。三、其他性質特殊之工作。前項約定應以書面為之，並
    應參考本法所定之基準且不得損及勞工之健康及福址」等語
    ，足見監視性或其他性質特殊工作，其事業單位依其事業性
    質以及勞動態樣，固得與勞工另訂定勞動條件，但不得低於
    勞動基準法所定之最低標準。惟就是否屬於監視性或其他性
    質特殊之工作者，應依勞動基準法第84條之1 規定，經中央
    主管機關核定公告；雇主依同條規定與勞工所訂立之勞動條
    件，關於工作時間等事項，必須以書面為之，並應參考該法
    所定之基準，且不得損及勞工之健康及福祉，更應報請當地
    主管機關核備，並非雇主單方或勞雇雙方所得任意決定，最
    高法院97年度台上字第1667號判決意旨參照。經查，本件原
    告雖為看護工，惟因其任職之機構，即被告為護理之家，係
    屬「醫療保健服務業」，該類機構僱用之看護工，為適用勞
    動基準法之工作者，非屬行政院勞工委員會（下稱勞委會）
    前以87年10月7 日台（87）勞動2 字第044756號公告核定社
    會福利服務機構之監護工（現已更名為看護工），此經本院
    依職權向勞委會函查，經勞委會以100 年1 月18日勞動2 字
    第1000000723號覆函在卷可查，且為兩造所不爭執，是本件
    原告之勞動條件仍應受勞動基準法所定最低標準之保障，核
    先敘明。
(二)、原告主張工作採2 班制，每人每日實際工作12小時等語，據
    其提出二班制工作職責內容表為證，惟被告則抗辯原告提出
    之職責表不實在，依其提出歷年修改之職責表所示，日、夜
    班均有排定休息時間，故每人每日實際工作僅9.5 小時，有
    96年1 月1 日、98年1 月1 日、98年10月13日及99年3 月25
    日之工作職責表在卷為憑。然查，證人即受僱於被告之看護
    工阮氏絹到院證述：「（問：有無去核對過你的時間表與僱
    主的時間表是否相同？）沒有想過要去對」、「（問：在開
    始工作時有無人帶著你做，或是直接即上工？）直接就上工
    了」、「（問：沒有人帶，你如何得知何時可以休息？）因
    為時間到就會到房間休息」、「（問：是否指如果沒有幫忙
    協助老人家時，你們會在休息室裡休息？）協助完老人家固
    定的時候，除非有其他的要求協助，否則我們就會在旁陪伴
    老人家，其餘時間才回休息室休息」、「（問：你是否確實
    有休息亦或是隨時都會去忙？）我們都有休息，除非有緊急
    的狀況才會去幫忙，休息室就是在客廳休息」、「（問：任
    職四年來，吃飯、休息的時間這期間是否都一樣？）以前都
    有說吃飯、休息，做完事了就去吃飯、休息，我沒有注意時
    間」、「（問：除了午晚餐外，有無其他固定的休息時間？
    ）沒有，我們是輪班的，晚班亦有時間吃飯」、「（問：剛
    到職時，工作職責表上並無記載休息時間，此事是否知悉？
    ）那個表是之前是沒有寫出來休息時間，我也不知道，但是
    實際上都有讓我們吃飯、休息，至於有沒有寫出休息時間我
    沒有注意」等語，而證人杜氏雪亦證述：「（問：去的時候
    就是這樣子《吃午晚餐休息一小時》，或是給你一個排程表
    ？）老闆口頭跟我們講」、「（提示工作職責表，問：有無
    看過這個表？）我忘記了」、「老闆娘口頭跟他們講工作與
    休息時間為何，依老問娘講的做」、「（問：《原告3 人》
    休息時間有無與你相同？）我不清楚原告3 人的工作、休息
    時間，因為我只在那邊工作幾個月而已」等語，互核證人阮
    氏絹、杜氏雪所述，均無法證明確有被告所述看護工係以被
    告所提出歷次工作表排定固定休息時間之情形，且亦與原告
    所從事之工作性質無法同時休息，而應另行調配輪流休息之
    時間，較符實際，因此，反而與原告所提出之工作表，即看
    護工並無固定休息時間，而需另行找時間休息較為一致，且
    原告並提出有被告簽有「阿論」文字以交原告黎氏后轉交名
    為「阿論」看護工之職責表1 紙為憑，其上工作時間之安排
    ，確實未特別有排定「休息」之時間，因認應以原告所提出
    之工作職責表為準。是認原告主張每日工作12小時，並非不
    可採信。至於依原告所提出之工作職責表內容觀之，其於各
    段時間內，雖採例舉事項，且部分事項如晨間會議、在職教
    育、交誼廳活動等內容，非無間歇性休息之可能，然亦有可
    能需隨時待命而全無休息之可能，是被告既無法舉證證明確
    有排定可讓原告確實休息之時間，已達2.5 小時，自無從由
    上開12小時內，扣除間接休息之時間，而認原告加班時間僅
    有1.5 小時。至被告所提出原告等人到職時即先行簽立三年
    之監護工薪資表，其上日常加班，每日僅1.5 小時等內容，
    惟此依被告所述，係就薪資預先所作之約定，並不能作為證
    明日後工作時實際加班時數之證明，而難作為有利被告之證
    據。
(三)、又按勞工每日正常工作時間不得超過8 小時，每2 週工作總
    時數不得超過84小時、勞工每7 日中至少應有一日之休息，
    作為例假等事項，為勞動基準法第30條第1 項、第36條所明
    定，及勞工延長工作時間、休假及例假日照常工作者，雇主
    應依勞動基準法第24條規定標準發給延長工作時間之工資及
    依第39條第1 項規定加倍發給工資。經查，原告3 人與被告
    所簽訂之勞動契約第5 條第4 項：「乙方（即原告）每日延
    長工作時間在2 小時以內者，按平日每小時工資額加給三分
    之一；再延長工作時間者，按平日每小時工資額加給三分之
    二」，而查，依勞委會公告99年之前基本工資每月17,280元
    （基本工資業經本該會以99年9 月29日勞動2 字第09901315
    65號令發布修正為每月17,880元，每小時98元，並自中華民
    國100 年1 月1 日起生效），其係以依法定正常工作時數上
    限（2 週84小時）履行勞務之最低報酬，是被告以17,280元
    係每月30日（即包含每月4 日休假之薪資）計算，實與上開
    基本工資之定義有違，應以原告所提出之前開勞動契約書第
    4 條約定：「正常工作時間：各輪班監護工每日正常工時為
    8 小時，每月208 小時，薪資17,280元」，以此計算工時為
    83元（17,280元÷208 ＝83元，元以下四捨五入），始符上
    開定義，惟原告僅主張其每小時工資之計算仍以於正常上班
    日延長工作時間部分，2 小時以內按每小時工資加給1/3 ，
    即為96元（17,280元÷30÷8 ×1.33＝96元），而再延長工
    時即加班時數逾2 小時者，按每小時工資加給2/3 ，即為12
    0 元（17,280元÷30÷8 ×1.67＝120 元），尚未逾前開原
    可請求之範圍內，自屬可採；故原告主張被告應給付扣除被
    告已支付之每日1.5 小時之加班費後（而被告亦係以每小時
    96元支付每日1.5 小時之加班費，有前述被告提出之薪資表
    及員工薪資核算表可稽），其可請求之加班費差額如附表「
    平日加班」欄所示，應為可採。
六、假日加班之工資部分：
    原告主張未依約每7 日休假1 日等語，為被告所不否認，且
    抗辯每月薪資17,280元已包含假日薪資，並於每月休假日另
    行按日計付576 元等語，據其提出每月薪資核算表為憑。而
    查，就被告所抗辯底薪17,280元已包含假日，即每月30日計
    算之薪資在內，與兩造約定不符，業如前述，至其主張就假
    日加班有約定按日計付576 元等語，亦有違勞動基準法第39
    條規定例假、休假及特別休假工資應照給外，雇主縱徵得勞
    工同意，於休假日工作者，工資應加倍發給之最低標準（本
    件亦無約定給付工資總額已高於勞動基準法基本工資，而應
    受勞雇雙方議定工資拘束之情形），是原告主張假日加班部
    分應加倍發給工資之部分，自屬有據。是原告等3 人假日工
    作按日應計發加倍發給工資每日1,728 元（17,280元÷30÷
    8 ×2 ×12＝1,728 元）計算，再扣除被告假日工資每日依
    576 元計付部分，則其所得請求每日加倍工資差額為1,152
    元（1,728 元－576 元＝1,152 元）。因此，原告黎氏后、
    阮映月、阮氏六所得請求假日加班工資部分分別為69,120元
    （1,152 元×60＝69,120元）、110,016 元（1,152 元×95
    .5＝110,016 元）、74,304元（1,152 元×64.5＝74,304元
    ），逾此金額部分，則不應准許。
七、綜上所述，原告主張被告應給付受僱期間差欠之平日加班費
    及假日加班費，為可採信，且其金額各為原告黎氏后168,48
    0 元（計算式：99,360元＋69,120元＝168,480 元）、阮映
    月226,008 元（計算式：115,992 元＋110,016 元＝226,00
    8 元）、阮氏六165,912 元（計算式：91,608元＋74,304元
    ＝165,912 元）。從而，原告依勞動契約之法律關係，請求
    被告給付原告黎氏后、阮映月、阮氏六各168,480 元、226,
    008 元、165,912 元，及自起訴狀繕本送達翌日，即99年10
    月27日起至清償日止，按週年利率百分之五計算之利息，為
    有理由，應予准許，逾此範圍之請求則為無理由，應予駁回
    。又本件原告勝訴部分，命被告給付之金額未逾500,000 元
    ，依民事訴訟法第389 條第1 項第5 款之規定，應依職權宣
    告假執行。
據上論結，本件原告之訴一部為有理由，一部為無理由，依民事
訴訟法第79條、第85條第1 項但書、第389 條第1 項第5 款，判
決如主文。
中    華    民    國   100    年    6     月    9     日
                        勞工法庭    法  官  陳筱蓉
正本係照原本作成。
如對本判決上訴，須於判決送達後二十日內向本院提出上訴狀。
如委任律師提起上訴者，應一併繳納上訴審裁判費。
中    華    民    國   100    年    6     月    9     日
                                    書記官  蔡佩媛
附表：
┌──┬────┬───────────────┬──────────────┬───────┬───────┬────┐
│編號│ 姓名   │  平日加班                    │     假日加班               │平日加班工資  │假日加班工資  │ 總金額 │                                                                                                                                                        假日加班
├──┼────┼───────────────┼──────────────┼───────┼───────┼────┤
│1   │ 黎氏后 │  應加給1/3工資之時數25小時   │     97年假日加班9日        │96元×25＋120 │144 元×12×60│203,040 │
│    │        ├───────────────┼──────────────┤元×808 ＝99, │＝103,680元   │元      │
│    │        │  應加給2/3工資之時數808小時  │    98年假日加班43.5日      │360元         │              │        │
│    │        │                              ├──────────────┤              │              │        │
│    │        │                              │    99年假日加班7.5日       │              │              │        │
├──┼────┼───────────────┼──────────────┼───────┼───────┼────┤
│2   │ 阮映月 │  應加給1/3工資之時數22小時   │    96年假日加班5日         │96元×22 ＋120│144 元×12×90│281,016 │
│    │        ├───────────────┼──────────────┤元×949 ＝115,│.5＝165,024 元│元      │
│    │        │  應加給2/3工資之時數949小時  │    97年假日加班40.5日      │992 元        │              │        │
│    │        │                              ├──────────────┤              │              │        │
│    │        │                              │    98年假日加班46日        │              │              │        │
│    │        │                              ├──────────────┤              │              │        │
│    │        │                              │    99年假日加班4日         │              │              │        │
├──┼────┼───────────────┼──────────────┼───────┼───────┼────┤
│3   │ 阮氏六 │  應加給1/3工資之時數28小時   │    97年假日加班9.5小時     │96元×28 ＋120│144 元×12×64│203,064 │
│    │        ├───────────────┼──────────────┤元×741 ＝91,6│.5＝111,456 元│元      │
│    │        │  應加給2/3工資之時數242小時  │    98年假日加班46小時      │08元          │              │        │
│    │        │                              ├──────────────┤              │              │        │
│    │        │                              │    99年假日加班9小時       │              │              │        │
└──┴────┴───────────────┴──────────────┴───────┴───────┴────┘